【裁判字號】    89,簡上,22
【裁判日期】    890731
【裁判案由】    給付票款
【裁判全文】
臺灣嘉義地方法院民事判決  八十九年度簡上字第二十二號
    上  訴  人  甲○○○
    被  上訴人  乙○○
右當事人間請求給付票款事件，上訴人對於中華民國八十八年十一月十一日本院嘉義
簡易庭八十八年度嘉簡字第八八六號號第一審判決提起上訴，本院判決如左：
    主  文
上訴駁回。
第二審訴訟費用由上訴人負擔。
    事  實
甲、上訴人方面：
    一、聲明：（一）原判決廢棄。
              （二）被上訴人第一審之訴及假執行之聲請均駁回。
    二、陳述：除與原判決記載相同者，茲引用之外，補稱：
              該持有人中有人因犯罪取得該支票，且被上訴人應該向其前手追討票
              款而非向伊追討才是。
    三、證據：援用原審之立證方法。
乙、被上訴人方面：
    一、聲明：駁回上訴。
    二、陳述：與原審判決書所載者相同茲予引用
    三、證據：援用原審之立證方法。
    理  由
一、本件上訴人起訴主張系爭支票係上訴人所失竊或遺失，業經登報作廢，該持有人
    中有人因犯罪取得該支票，而伊遺失該票據時，只有伊的蓋章，並未完成發票之
    行為，係屬空白支票，因無法止付，所以伊有登報作廢，且被上訴人應該向其前
    手追討票款而非向伊追討才是等語。被上訴人則以：票是一位洪東君向我借錢，
    持票給我，他交票給我時，就有二人背書，而洪東君已跑掉找不到人及我並不知
    道被告遺失票據的事資為抗辯。
二、被上訴人主張持有上訴人簽發發票日為八十七年十月八日、發票人為上訴人、金
    額為十五萬元及票號為ＡＧ0000000之支票一紙，經向付款人即嘉義市第
    三信用合作主新南分社提示，竟遭退票之事實，有被上訴人提出之支票、退票理
    由單在卷為證，上訴人亦自認上開支票上上訴人之印文為真正，足堪信實，而得
    採信。
三、按在票據上簽名者，依票上所載文義負責；票據上之簽名，得以蓋章代之；又執
    票人善意取得已具備本法規定應記載事項之票據者，得依票據文義行使權利；票
    據債務人不得以票據原係欠缺應記載事項為理由，對於執票人主張票據無效，票
    據法第五條第一項、第六條、第十一條第二項定有明文。另按票據行為，為不要
    因行為，執票人不負證明關於給付之原因之責任，如票據債務人主張執票人取得
    票據出於惡意或詐欺時，則應由債務人負舉證之責，最高法院六十四年台上字第
    一五四○號判例參照。上訴人抗辯系爭支支票係伊於八十七年間所遺失或失竊之
    票據，當時票據上除只有蓋有其印章外，其餘皆為空白，不能認為其已完成簽發
    支票之行為，且票據欠缺應記載事項，無法到銀行止付，伊只有刊登報紙云云，
    並提出登報作廢影本證明在卷為證等情，惟上訴人僅提出上開證據，並無其他更
    確切之證明，縱使上訴人上開所言為真實，然因被上訴人取得系爭票據時已具備
    票據法規定應記載事項，依票據法第十一條第二項之規定，自應受該條之保護，
    上訴人不得再以票據原係欠缺應記載事項為理由，對於被上訴人主張票據無效。
    至於上訴人另主張被上訴人應該向其前手追討票款，而非向伊追討才是，因與被
    上訴人取得票據是否出於惡意無涉，此外，上訴人復未能提出足以證明被上訴人
    取得系爭票據時係屬惡意之證據，則上訴人所辯，尚無可採。
四、綜上所述，本件被上訴人主張伊善意取得系爭票據時，已具備票據法規定應記載
    事項，則上訴人不得再以票據原係欠缺應記載事項為理由，對於執票人主張票據
    無效為可採，上訴人所辯均為無可取。依票據法第五條之規定，被上訴人自得請
    求上訴人負票據上之責任，從而，被上訴人本於票據法之關係，請求上訴人給付
    系爭支票上所載之票面金額即十五萬及自民國八十七年十月九日起至清償日止，
    按年息百分之六計算之利息，為有理由，應予准許。又命清償票據上債務之判決
    ，應依職權宣告假執行，民事訴訟法第三百八十九條第一項第四款定有明文。是
    則原審判命上訴人如數給付，並依職權宣告假執行，於法並無不合。上訴意旨指
    摘原判決不當，求予廢棄改判，為無理由，應予駁回其上訴。
五、據上論結，本件上訴為無理由，依民事訴訟法第四百三十六條之一第三項、第四
    百四十九條第一項、第七十八條，判決如主文。
中      華      民      國    八十九    年      七      月    三十一    日
~B臺灣嘉義地方法院民事庭
~B    審判長法官    王明宏
~B    法      官    曾文欣
~B    法      官    蕭道隆
右為正本係照原本作成。
本判決不得上訴。
如對本判決上訴，須於判決送達後二十日內向本院提出上訴狀，同時表明上訴理由，
如已於本判決宣示後送達前提起上訴者，應於判決送達後十日內補具上訴理由（均須
按他造當事人之人數附繕本）。
中      華      民      國    八十九    年      八      月      四       日
~B    書  記  官  李銷勳


司法院資訊處製作；財團法人民間司法改革基金會備份。
